【裁判字號】    96,交聲,401
【裁判日期】    970627
【裁判案由】    交管條例聲異
【裁判全文】
臺灣板橋地方法院交通事件裁定         96年度交聲字第401號
原處分機關  交通部公路總局臺北區監理所
異  議  人
即受處分人  乙○○
上列異議人即受處分人因違反道路交通管理處罰條例案件，不服
原處分機關於中華民國96年3 月12日所為之裁決處分（裁決書案
號：北監自裁字第裁40-J5A025458號），聲明異議，本院裁定如
下：
    主  文
原處分撤銷。
乙○○不罰。
    理  由
一、原處分意旨略以：宏銓有限公司（下稱宏銓公司）所有之車
    牌號碼6N-8501 號自用小客貨車，於民國95年4 月23日上午
    10時54分許，在台16號省道里程約11公里處，因超速行駛（
    於上開最高速限為時速70公里之道路上，以時速81公里之車
    速行駛，超過最高速限11公里），經測速照相儀器拍照採證
    後，由南投縣政府警察局交通隊（下稱原舉發機關）警員逕
    行掣單舉發，嗣宏銓公司於收受該違規通知單後，即於指定
    之到案日期前，以上開車輛係遭異議人即受處分人乙○○侵
    占、實際違規行為人係異議人為由，檢附刑事告訴狀等文件
    ，辦理應歸責於異議人之程序，原處分機關乃依道路交通管
    理處罰條例第85條第1 項、第40條第1 項規定，裁處異議人
    罰鍰新臺幣2,400 元，並依同條例第63條第1 項規定記違規
    點數1 點云云。
二、本件聲明異議意旨則以：異議人前曾任職於宏銓公司，任職
    期間曾向宏銓公司負責人甲○○購買上開車牌號碼6N-8501
    號自用小客貨車使用，並約定由異議人負擔原購車之貸款，
    惟異議人嗣於91年10月間，因受傷而不能繼續駕駛車輛，亦
    無力負擔未繳納之貸款，異議人乃向甲○○表示欲將上開自
    用小客貨車歸還，但未有結果，異議人只得將該車駛至宏銓
    公司附近之路邊停放，之後異議人即住院接受治療，未曾再
    駕駛該車，迄今異議人亦不知該車係由何人使用；本件駕駛
    該自用小客貨車違規超速之行為人，並非異議人，不得僅憑
    宏銓公司單方之說詞，即認異議人為應受歸責之駕駛人，異
    議人既無超速之違規行為，自不應受罰，爰依法聲明異議，
    請求撤銷原處分等語。
三、經查，前述車牌號碼6N-8501 號自用小客貨車，於95年4 月
    23日上午10時54分許，在台16號省道里程約11公里處，因超
    速行駛（於上開最高速限為時速70公里之道路上，以時速81
    公里之車速行駛，超過最高速限11公里），經測速照相儀器
    拍得違規照片等事實，有採證照片1 幀、原舉發機關警員所
    掣發之投警交字第J5A025458 號舉發違反道路交通管理事件
    通知單1 紙等在卷可稽，固堪信屬實，惟上開事證僅足證明
    該自用小客貨車有於前揭時、地超速行駛之事實，至當時該
    車之駕駛人為何人，尚無從憑以究明。原處分機關認本件駕
    車違規超速之行為人係異議人本人，而予以裁罰，無非係以
    該自用小客貨車所有人宏銓公司於辦理應歸責於異議人之程
    序時，所述該車係遭異議人侵占、實際駕駛人為異議人等情
    節，為其主要論據；惟查，證人即宏銓公司負責人甲○○於
    本院審理時，到庭結證略稱：上開車牌號碼6N-8501 號自用
    小客貨車，係於90年年底以宏銓公司名義購買，當時異議人
    也有出一部分資金，算是合資購買，之後伊認為共用一輛車
    太複雜，因而與異議人約定由異議人自行使用該車輛，貸款
    部分亦由異議人自行繳納，後來異議人於91年9 月中旬離職
    ，伊就沒有再聯絡上異議人，伊不知道異議人事後如何處理
    該車輛，也不知道異議人實際上有無繼續駕駛該車輛，伊於
    95年間收到本件超速違規通知單時，只能直接認為是異議人
    開的車，因而才依規定辦理應歸責於異議人之程序等語（見
    本院96年6 月12日訊問筆錄第2 至第3 頁），顯見證人甲○
    ○於95年間收受本件違規通知單時，係因其前已於91年間將
    上開自用小客貨車交予異議人使用，而其收受該違規通知單
    後復無法與異議人取得聯繫，始直接以異議人為駕駛人而辦
    理應歸責於異議人之程序，至該自用小客貨車是否確仍在異
    議人本人之使用中、異議人有無另行處分該自用小客貨車等
    節，證人甲○○均無所悉，亦無法確定，自難僅憑證人甲○
    ○個人單方面推測、臆度之詞，即逕認本件駕駛上開自用小
    客貨車違規超速之行為人，確係異議人本人（至宏銓公司指
    訴異議人涉犯侵占罪嫌部分，業經臺灣桃園地方法院以96年
    度易字第605 號、臺灣高等法院以97年度上易字第668 號判
    決異議人無罪確定，有各該判決書在卷可按）。又證人即異
    議人之配偶林沛巧於本院審理時，亦到庭結證略稱：異議人
    先前任職於宏銓公司時，確實有駕駛上開自用小客貨車，惟
    異議人於91年10月間住院前，就沒有繼續駕駛該車，異議人
    住院、出院均由伊負責照顧，伊都跟在異議人身邊，異議人
    出院後也沒有再駕駛該車等語（見本院同上訊問筆錄第4 至
    第5 頁），核與異議人所辯：伊於91年10月間因受傷住院接
    受治療，之後即未曾駕駛上開自用小客貨車等語相符，足認
    異議人上開所辯，尚非子虛之詞。綜上所述，不論異議人所
    辯其先前已將該自用小客貨車駛至宏銓公司附近路邊停放等
    情是否屬實，抑或異議人另有自行處分該自用小客貨車之行
    為，本件既無具體之事證足以證明異議人係前述駕車違規超
    速之行為人，自不能遽對異議人為裁罰；原處分機關未及詳
    查，即對異議人為首揭之處分，難認適法；此外，復查無其
    他積極證據足認異議人確有原處分機關所認定之違規行為，
    爰撤銷原處分，依法為異議人不罰之諭知，以昭慎重。
據上論斷，應依道路交通案件處理辦法第20條規定，裁定如主文
。
中    華    民    國    97    年    6     月    27    日
                  交通法庭    法  官  劉景宜
以上正本證明與原本無異
如不服本裁定應於送達後5 日內向本院提出抗告狀
                              書記官  謝秀青
中    華    民    國    97    年    6     月    30    日


司法院資訊處製作；財團法人民間司法改革基金會備份。
